臺灣桃園地方法院刑事判決　　　　　　　95年度訴字第2067號
公　訴　人　臺灣桃園地方法院檢察署檢察官
被　　　告　甲○○
　　　　　　　　　　　樓
指定辯護人　本院公設辯護人彭詩雯、楊晴翔
上列被告因違反槍砲彈藥刀械管制條例案件，經檢察官提起公訴
（95年度偵字第10487 號），本院判決如下：
    主  文
甲○○未經許可，持有空氣槍，處有期徒刑參年肆月，併科罰金
新臺幣玖萬元，罰金如易服勞役，以新臺幣壹仟元折算壹日。扣
案如附表壹所示之空氣槍共參把及附表貳所示之物均沒收。
    事  實
一、甲○○明知未經許可，不得無故持有槍砲彈藥刀械管制條例
    所列管之槍、彈，竟未經中央主管機關許可，基於無故持有
    可發射金屬具有殺傷力之空氣槍之犯意，於民國91年4 月間
    某日，在某雅虎奇摩之拍賣網頁上，以新臺幣（下同）3 萬
    餘元之價格，1 次購得包含附表壹所示具有殺傷力之空氣槍
    3 把及附表貳所示之鋼珠、瓦斯鋼瓶等物，後其隨即依網頁
    所留電話資料，與該不詳之成年賣家相約在桃園縣中壢市「
    SOGO」百貨附近交貨、付款，因而無故持有該等空氣槍，並
    將之藏放在其位於桃園縣平鎮市○○路○ 段93巷1 弄24號3
    樓之住處客廳內。嗣於95年4 月20日下午3 時40分許，員警
    依據前所獲取之線報及查訪結果，再度前往上開住處查訪，
    且經甲○○同意後而在該處實施搜索，因而查扣上開3 把空
    氣槍及甲○○所有供作該等槍枝之動力裝置所用之鋼珠、瓦
    斯鋼瓶等物（均詳如各附表所示），始知上情。
二、案經桃園縣政府警察局平鎮分局報請臺灣桃園地方法院檢察
    署檢察官偵查起訴。
    理  由
壹、審判權問題：
    按非現役軍人不受軍事審判。又軍事審判法所稱現役軍人者
    ，謂依兵役法或其他法律服現役之軍官、士官、士兵，軍事
    審判法第1 條第2 項前段、第2 條均定有明文。查本件被告
    甲○○因病而經核准停役，並於93年8 月11日生效，現仍在
    停役中，此有被告庭呈之因病停役人員名冊、聯勤第三地區
    支援指揮部四一運輸群令等件附於本院卷可稽，參諸兵役法
    第20條停役暨上開軍事審判法之明文規定，被告自非現役軍
    人，本院對其上開所為當有審判權無疑，先予說明。
貳、證據能力：
一、扣案槍枝：
  (一)按搜索，經受搜索人出於自願性同意者，得不使用搜索票。
    但執行人員應出示證件，並將其同意之意旨記載於筆錄，刑
    事訴訟法第131 條之1 定有明文。查上開事實欄所述之查獲
    經過，業經證人即桃園縣政府警察局平鎮分局員警張祉道於
    本院審理期日中證述明確，並提出平鎮分局龍岡派出所呈報
    單、另案被害人筆錄、照片等件以佐其說，並有同意搜索證
    明書、搜索扣押筆錄（甲○○在受搜索人同意執行搜索處簽
    名）等件在卷可稽，顯見本件搜索尚無任何違法或有瑕疵之
    處，故上開因搜索所扣押之槍枝等物自得採為證據。
  (二)至於被告雖一度於準備程序中質疑其所持有之空氣長槍（按
    係指附表壹編號三所示之長槍）原本沒有提把，但員警拍攝
    之查獲槍彈照片中，該把槍卻變成有提把（見95年度偵字第
    10487 號卷第20頁照片最下方之黑色長槍），疑似有扣案槍
    枝與其遭查獲槍枝不同一或狀態遭到改變之情形；然此業經
    證人張祉道證稱：握把（按即提把）是放在裝槍的袋子裡，
    其等回到警局後，伊詢問被告該物為何，被告說是裝在槍上
    的握把，但伊不會裝，後依據被告說明，才將該握把裝在該
    槍枝上，進而拍攝上開查獲槍彈照片，且其等於起獲該等槍
    枝後到送鑑定為止，都沒有去動過扣案之槍枝等節甚詳，被
    告對其證詞亦無意見，並陳稱證人所述查獲經過是事實，僅
    稱槍買回來玩一陣子後就壞掉了（以上見本院卷第47至49頁
    筆錄），則依據證人上開證詞可知，被告持有之該原未裝上
    提把之空氣長槍，就是扣案如附表壹編號三所示之槍枝，且
    有無裝上提把對該槍枝之內部構造、射擊功能等均顯然不致
    產生任何影響，亦查無證據證明該槍枝之內部物理狀態於查
    獲至送驗期間有何遭到更動之情形，是本件扣案之槍枝，就
    是在被告上開住處內查獲之槍枝無疑，自可引為本案證據，
    再依據下述鑑定結果判別其性能及有無殺傷力，被告上開爭
    執容有誤會，對證據能力亦無妨礙，附此敘明。
二、槍彈鑑定書：
    按法院或檢察官得囑託醫院、學校或其他相當之機關、團體
    為鑑定，或審查他人之鑑定，並準用第203 條至第206 條之
    1 之規定（不包括第202 條囑託個人鑑定時應命鑑定人於鑑
    定前具結之規定），而鑑定之經過及其結果，應命鑑定人以
    言詞或書面報告，刑事訴訟法第208 條第1 項前段及第206
    條第1 項分別定有明文。查本件扣案槍枝，由檢察官指揮承
    辦員警送往桃園縣政府警察局鑑定，該局鑑定人員係依法令
    從事公務之人員，亦將鑑定經過及其結果（詳如附表所示）
    詳細載明於鑑定書上，並無任何顯不可信之情況，參照上開
    刑事訴訟法明文暨同法第159 條之4 第1 款之規定，本案所
    引用該局出具之槍彈鑑定書自有證據能力。
參、事實認定：
    上開事實，業據被告於本院準備及審理程序中坦承無誤，核
    與證人張祉道於本院審理中證述之查獲被告持有該等槍枝之
    情節相符，並有扣案如附表壹所示之槍枝共3 把為憑，該等
    槍枝經送鑑定，認均係氣動式槍枝，且各實際試射3 次後，
    單位面積動能均超過20焦耳/ 平方公分（詳如附表壹所示）
    ，依日本科學警察研究所之研究結果，彈丸單位面積動能達
    20焦耳/ 平方公分足以穿入人體皮肉層，此有桃園縣政府警
    察局95年5 月8 日桃縣警鑑字第0950008193號槍彈鑑定書（
    見本院卷第27至35頁）1 件在卷可稽，顯見該3 把空氣槍均
    具有殺傷力，雖被告陳稱其使用時槍是壞掉的，然既經鑑定
    單位個別實際試射3 次，均達附表壹所示之單位面積動能（
    歷次均在20以上），且亦查無槍枝內部構造、狀態自查獲後
    至送鑑期間有何遭到更動或修正之情事，已如前所述，則上
    開客觀之鑑定結果自較被告所述並無根據之詞為可採，該3
    把空氣槍均具有殺傷力1 節當可認定；此外，並有扣案如附
    表貳所示之鋼珠、瓦斯鋼瓶等物可佐，該等之物均係上開3
    把槍枝之動力裝置，此業據被告供述甚詳，另有搜索扣押筆
    錄及查獲照片等件存卷為憑；綜上，均足認被告上開任意性
    自白與事實相符而可採信，故本案事證明確，被告犯行堪以
    認定，自應依法論科。
肆、論罪科刑：
一、按繼續犯之犯罪行為繼續實施之中，期間法律縱有變更，但
    其行為既繼續實施至新法施行以後，自無行為後法律變更之
    可言（最高法院28年上字第733 號判例意旨參照）。查被告
    於91年4 月間起即持有扣案如附表壹之3 把槍枝，核其持有
    行為之本質，係屬繼續犯，故雖其持有行為繼續至上開為警
    查獲之時（即95年4 月20日）始告終止，且槍砲彈藥刀械管
    制條例第8 條第4 項關於持有改造手槍之罪，業於94年1 月
    26日修正公布，將法定本刑由「1 年以上7 年以下有期徒刑
    ，併科新台幣700 萬元以下罰金」提高至「3 年以上10年以
    下有期徒刑，併科新臺幣700 萬元以下罰金」，法律有所變
    更，但參照上開最高法院判例意旨，此部分並無比較新舊法
    之問題，應逕依該修正後之新法論罪科刑，先予說明。
二、按修正後刑法第2 條第1 項暨第35條之規定，係規範行為後
    法律變更所生新舊法比較適用之準據法暨刑之重輕之基本原
    則，於新法施行後，應適用新法第2 條第1 項及第35條之規
    定；比較新舊法時，亦應就罪刑有關之共犯、未遂犯、想像
    競合犯、牽連犯、連續犯、結合犯，以及累犯加重、自首減
    輕暨其他法定加減原因（如身分加減）與加減例等一切情形
    ，綜其全部罪刑之結果而為比較並整體適用，不能割裂而分
    別適用有利益之條文（最高法院95年第8 次刑庭會議決議及
    27上字第2615號判例參照）。
三、查被告行為後，罰金刑之計算單位及處罰、易服勞役之折算
    標準等規定，均有修正：
    1.罰金刑之計算單位及處罰部分：
      刑法第33條第5 款業於94年2 月2 日修正公布，並自95年
      7 月1 日起施行；修正前刑法第33條第5 款規定「罰金：
      1 元以上。」再依罰金罰鍰提高標準條例第1 條提高10倍
      為銀元10元即新臺幣30元以上；修正後刑法第33條第5 款
      規定「罰金：新臺幣1,000 元以上，以百元計算之。」。
      另95年6 月14日修正公布刑法施行法第1 條之1 規定：「
      中華民國94年1 月7 日刑法修正施行後，刑法分則編所定
      罰金之貨幣單位為新臺幣。94年1 月7 日刑法修正時，刑
      法分則編未修正之條文定有罰金者，自94年1 月7 日刑法
      修正施行後，就其所定數額提高為30倍。但72年6 月26日
      至94年1 月7 日新增或修正之條文，就其所定數額提高為
      3 倍。」現行刑法中，有關於罰金刑之計算單位及處罰之
      規定已有修正，自屬法律變更。
    2.易服勞役之折算標準之部分：
      刑法第42條業於94年1 月7 日修正公布，並於95年7 月1
      日施行，修正前刑法第42條第2 項前段規定：「易服勞役
      以1 元以上3 元以下，折算1 日。」又依修正前罰金罰鍰
      提高標準條例第2 條前段（現已刪除）規定，就其原定數
      額提高為100 倍折算1 日，亦即應以銀元300 元即新臺幣
      900 元折算1 日。修正後之刑法第42條第3 項前段規定：
      「易服勞役以新台幣1,000 元、2,000 元或3,000 元折算
      1 日。」此項修正屬科刑規範事項之變更，其折算標準為
      裁判時所應諭知，亦屬法律變更。
四、比較上開各該修正前、後之規定，被告所犯之罪（詳下述）
    罰金刑之最低度業已提高至新臺幣1,000 元，較被告行為時
    之新臺幣30元不利，故經綜合比較且整體適用法律，應依修
    正後刑法第2 條第1 項前段規定，適用上開較有利於被告之
    行為時法。至於易服勞役之折算標準部分，一經宣告罰金刑
    ，被告又無力完納，即有易服勞役之折算問題，因而產生被
    告能否以較多之金額折抵出較少之易服勞役日數，而被告行
    為時之易服勞役折算標準，若以新法之新臺幣1,000 元折算
    1 日為基準，罰金未滿新臺幣18萬元者，均係修正後之新法
    有利，此折算標準雖亦屬法律變更，但僅涉及宣告罰金刑後
    之裁量問題，並非與罪刑有關之法定加減事由等事項，無庸
    與前揭各該修正之法律整體適用而可割裂適用（此見諸上開
    二、所述決議與判例意旨在論及「整體適用不得割裂」原則
    時，未提及易刑處分之折算標準自明），故應依修正後刑法
    第2 條第1 項但書，適用最有利於被告之裁判時法以定其易
    服勞役之折算標準。
五、核被告所為，係犯槍砲彈藥刀械管制條例第8 條第4 項之未
    經許可持有空氣槍罪（附表壹所示）。又被告係以1 行為同
    時持有該3 把空氣槍，應依想像競合之例從一重論以未經許
    可持有空氣槍罪（至於修正後刑法第55條但書關於想像競合
    科刑之限制，為法理之明文化，非屬法律變更，無庸為新舊
    法比較，附此敘明）。
六、爰審酌被告未經許可，非法持有如附表壹所示之空氣槍3 把
    ，對社會治安潛在危害甚鉅，然犯後始終坦承犯行，態度尚
    可，且扣案槍枝亦查無持以犯罪之情形，暨其素行尚可、犯
    罪之動機、目的、手段等一切情狀，量處如主文所示之刑，
    並就併科罰金部分，另諭知易服勞役之折算標準。
肆、沒收部分：
一、按刑法第38條沒收之規定亦於94年1 月7 日修正公布，並於
    95年7 月1 日施行，按從刑附屬主刑，除法律有特別規定外
    ，依主刑所適用之法律（最高法院95年第8 次刑庭會議決議
    參照）；查沒收為從刑之一種，本件依修正後刑法第2 條第
    1 項之規定就主刑比較結果，應適用行為時（即修正前）之
    法律，已如前述，依從刑附屬於主刑之原則，自不得就新舊
    法予以割裂適用，應一律適用行為時（即修正前）之法律。
二、查扣案如附表壹所示之空氣槍3 把，均為違禁物，應依修正
    前刑法第38條第1 項第1 款規定沒收之；至於扣案如附表貳
    所示之鋼珠、瓦斯鋼瓶等物，雖非違禁物，但均為被告所有
    ，且係供其持有使用上開空氣槍之動力裝置，此業據被告供
    述甚詳，顯係供其犯罪所用之物，亦應依同條項第2 款宣告
    沒收。
三、至於同非違禁物之起訴書附表三編號5 至10之物：扣案之彈
    殼20發、彈簧11枝，分別為未扣案且查無有殺傷力證據之不
    明道具槍及鎮暴槍所用，空氣槍子彈1 包及空氣槍配件包1
    包，則係扣案但經鑑定並無殺傷力之空氣槍（槍枝管制編號
    ：桃警鑑0000000000號）所用之物，另扣案之游標卡尺1 支
    、銅管12個，分別為一般工具或做空調壓縮機所用之物，均
    業據被告於審理中供述甚詳（見本院卷第50至52頁審理筆錄
    ），均與上開被告持有之空氣槍無關，故未如檢察官所請，
    連同本案其他扣案物，均不予宣告沒收，附此敘明。
據上論斷，應依刑事訴訟法第299 條第1 項前段，槍砲彈藥刀械
管制條例第8 條第4 項，修正後刑法第11條前段、第2 條第1 項
、第55條、第42條第3 項前段，修正前刑法第38條第1 項第1 款
、第2 款，判決如主文。
本案經檢察官柯怡如到庭執行職務。
中　　華　　民　　國　　96　　年　　1 　　月　　24　　日
                  刑事第五庭    審判長法　官　潘政宏
                                      法  官  邱滋杉
                                      法  官  吳勇毅
上正本證明與原本無異。
如不服本判決，應於判決送達後10日內向本院提出上訴狀（應附
繕本）。
                                      書記官  陳奕珽
中　　華　　民　　國　　96　　年　　1 　　月　　24　　日
附錄論罪科刑法條：
槍砲彈藥刀械管制條例第8條
未經許可，製造、販賣或運輸鋼筆槍、瓦斯槍、麻醉槍、獵槍、
空氣槍或第4 條第1 項第1 款所定其他可發射金屬或子彈具有殺
傷力之各式槍砲者，處無期徒刑或5 年以上有期徒刑，併科新臺
幣1 千萬元以下罰金。
未經許可，轉讓、出租或出借前項所列槍枝者，處5 年以上有期
徒刑，併科新臺幣1 千萬元以下罰金。
意圖供自己或他人犯罪之用，而犯前二項之罪者，處無期徒刑或
7 年以上有期徒刑，併科新臺幣1 千萬元以下罰金。
未經許可，持有、寄藏或意圖販賣而陳列第1 項所列槍枝者，處
3 年以上10年以下有期徒刑，併科新臺幣700 萬元以下罰金。
第1 項至第3 項之未遂犯罰之。
附表壹：
┌──┬─────────┬───┬───────────┐
│編號│   槍（彈）名稱   │ 數量 │     鑑 定 結 果      │
├──┼─────────┼───┼───────────┤
│ 一 │氣動式短槍        │ 1把  │該槍枝係以槍管下方之氣│
│    │                  │      │室內置入小型二氧化碳高│
│    │槍枝管制編號：    │      │壓鋼瓶並以二氧化碳高壓│
│    │桃警鑑0000000000號│      │鋼瓶內氣體作為發射動力│
│    │                  │      │，可發射直徑約6mm 之彈│
│    │                  │      │丸，槍長約39cm、高約16│
│    │                  │      │cm，槍管為金屬材質，經│
│    │                  │      │實際試射3 顆，其單位面│
│    │                  │      │積動能（焦耳/ 平方公分│
│    │                  │      │）分別為20.83 、21.19 │
│    │                  │      │、21.55 ，均足以穿入人│
│    │                  │      │體皮肉層。            │
├──┼─────────┼───┼───────────┤
│ 二 │氣動式長槍        │ 1把  │該槍枝係於槍管後方連接│
│    │                  │      │高壓鋼瓶內之氣體作為發│
│    │槍枝管制編號：    │      │射動力，可發射直徑約6m│
│    │桃警鑑0000000000號│      │m 之彈丸，槍長約102cm │
│    │                  │      │、高約20cm，槍管為金屬│
│    │                  │      │材質，經實際試射3 顆，│
│    │                  │      │其單位面積動能（焦耳/ │
│    │                  │      │平方公分）分別為43.46 │
│    │                  │      │、41.93、41.43 ，均足 │
│    │                  │      │以穿入人體皮肉層。    │
├──┼─────────┼───┼───────────┤
│ 三 │氣動式長槍        │ 1把  │該槍枝係於槍機下方連接│
│    │                  │      │高壓鋼瓶內之氣體作為發│
│    │槍枝管制編號：    │      │射動力，可發射直徑約8m│
│    │桃警鑑0000000000號│      │m之彈丸，槍長約84cm、 │
│    │                  │      │高約23cm，槍管為金屬材│
│    │                  │      │質，經實際試射3 顆，其│
│    │                  │      │單位面積動能（焦耳/ 平│
│    │                  │      │方公分）分別為73.87 、│
│    │                  │      │73.08 、70.76 ，均足以│
│    │                  │      │穿入人體皮肉層。      │
└──┴─────────┴───┴───────────┘
附表貳：
┌──┬─────────┬───┬───────────┐
│編號│   扣案物名稱     │ 數量 │用途                  │
├──┼─────────┼───┼───────────┤
│ 一 │大鋼珠            │ 1包  │用於附表壹編號二、三之│
│    │（即起訴書附表三編│      │長槍                  │
│    │  號1）           │      │                      │
├──┼─────────┼───┼───────────┤
│ 二 │小鋼珠            │ 1包  │用於附表壹編號二、三之│
│    │（即起訴書附表三編│      │長槍                  │
│    │  號2）           │      │                      │
├──┼─────────┼───┼───────────┤
│ 三 │未使用瓦斯鋼瓶    │ 3瓶  │用於附表壹編號一之短槍│
│    │（即起訴書附表三編│      │                      │
│    │  號3）           │      │                      │
├──┼─────────┼───┼───────────┤
│ 四 │已使用瓦斯鋼瓶    │102瓶 │用於附表壹編號一之短槍│
│    │（即起訴書附表三編│      │                      │
│    │  號4）           │      │                      │
└──┴─────────┴───┴───────────┘
